臺灣板橋地方法院刑事裁定
原處分機關　交通部公路總局臺北區監理所
異　議　人
即受處分人　甲○○
上列受處分人因違反道路交通管理處罰條例案件，對於交通部公
路總局臺北區監理所於民國九十四年十一月十七日所為之裁決處
分（原處分案號：北監營裁字第裁四○─Ｃ00000000號
）聲明異議，本院裁定如下：
    主  文
異議駁回。
    理  由
一、原處分意旨略以：異議人即受處分人甲○○係車牌號碼為九
    Ｄ─五三六號之營業一般小客車所有人，於民國九十四年十
    月二十六日二十二時五十分許，在臺北縣蘆洲市○○路與水
    湳街交叉口處，因「駕車未繫安全帶」違規，遂經臺北縣政
    府警察局以北縣警交字第Ｃ00000000號違反道路交
    通管理事件通知單舉發，並經交通部公路總局臺北區監理所
    於九十四年十一月十七日以北監營裁字第裁四○─Ｃ000
    00000號所為之裁決處分，裁處異議人罰緩新臺幣一千
    五百元。
二、異議意旨略以：伊於九十四年十月二十六日二十二時五十分
    許，於蘆洲市○○路與水湳街口被警員攔下，說伊闖紅燈，
    伊因載客故請員警改罰輕一點的，於是被罰未繫安全帶。然
    當時路口號誌紅綠燈中間的黃燈實係故障，伊有請當時開單
    員警再回到現場查明事實云云，爰聲明異議，請求撤銷原處
    分。
三、按汽車行駛於道路上，其汽車駕駛人或前座乘客未繫安全帶
    者，處駕駛人新臺幣一千五百元罰鍰；其實施及宣導辦法，
    由交通部定之，道路交通管理處罰條例第三十一條第一項定
    有明文。
四、經查：異議人即受處分人甲○○承認於九十四年十月二十六
    日二十二時五十分許，駕駛車牌號碼為九Ｄ─五三六號之營
    業一般小客車，行經臺北縣蘆洲市○○路與水湳街交叉口處
    ，惟矢口否認有何違規行為，並為上揭辯解云云。惟異議人
    於上揭時、地有「駕車未繫安全帶」之違規行為，此有臺北
    縣政府警察局北縣警交字第Ｃ00000000號違反道路
    交通管理事件通知單、交通部公路總局臺北區監理所於九十
    四年十一月十七日北監營裁字第裁四○─Ｃ0000000
    0號違反道路交通管理事件裁決書、臺北縣政府警察局蘆洲
    分局北縣警蘆交裁字第○九四○○三六七八四號書函各一紙
    在卷可憑，且本件舉發警員張志宏與異議人間不僅未有任何
    怨隙，且係毫不相識之人，衡情應無設詞攀誣，或虛構違規
    事實陷害異議人之理。其次，交通勤務警察或依法令執行交
    通稽查任務人員，開單舉發違反道路交通管理處罰條例所列
    之違規事實，經公路主管機關或警察機關所為之裁決處罰，
    本質上為行政處分，係公務員基於職務上權力，依法就特定
    之具體事件所為，並具有公法上效果之單方行政行為。而根
    據公務員為公法上行為具有公信力之原則，該行政處分當可
    被推定為真正，且其據以依法處分之事實認定，亦應可推定
    為正確無誤，故本此公信原則，立法者乃於道路交通管理處
    罰條例及高速公路交通管制規則中制定相關規定，使交通勤
    務警察或依法令執行交通稽查任務人員，在特殊情形下，當
    場不能或不宜攔截製單舉發時，得當機處置而逕行舉發（參
    見道路交通管理處罰條例第七條之二及高速公路交通管制規
    則第二十六條等規定），以達成維護交通秩序及公共安全之
    行政目的。反之，若謂公務員之一切行政行為，均需預留證
    據以證明其為真實，則國家行政勢必窒礙難行，且相關行政
    目的亦難達成，故刑事訴訟法就犯罪證據有關之規定中，與
    屬行政秩序罰之交通違規裁罰本旨不合之部分，自不在準用
    之列。從而，交通違規行政爭訟之舉證責任原理，應非如刑
    事案件中，必須超越任何合理懷疑，始可為有罪判決之嚴格
    程度，而係應與民事訴訟之舉證責任原理相類似，亦即基本
    上應就行政機關與人民所各自主張有利於己之事實，分配其
    應盡之舉證責任，而非逕予準用刑事訴訟上之「無罪推定」
    原則，此觀諸行政訴訟法第一三六條，規定行政訴訟程序準
    用民事訴訟法第二七七條舉證責任分配原則之立法意旨，即
    可明瞭。基此，本件異議人未對於本件執勤警員之舉發有誤
    ，另行提出其他相關事證以供調查，且經查亦無任何證據，
    足資證明本件執勤警員確有捏造事實違法取締之情事，故張
    志宏警員本其維護交通秩序、安全職責所為之本件舉發，自
    應受到合法、正確之推定。異議人上開所辯，要屬事後空言
    避就推諉卸責之詞，殊無可採。從而，原處分機關依道路交
    通管理處罰條例第三十一條第一項規定，對上開車輛駕駛人
    即異議人裁處罰鍰新臺幣一千五百元，核無違誤。本件異議
    人之聲明異議為無理由，應予駁回。
五、據上論斷，應依道路交通案件處理辦法第十九條，裁定如主
    文。
中　　華　　民　　國　九十四　年　十一　　月　二十九　日
                  交通法庭    法  官  潘翠雪
上列正本證明與原本無異。
如不服本裁定，應於裁定送達後五日內向本院提出抗告狀。
                              書記官  江文彬
中　　華　　民　　國　九十四　年　十一　　月　二十九　日
